【裁判字號】    96,交易,366
【裁判日期】    970505
【裁判案由】    過失傷害
【裁判全文】
臺灣板橋地方法院刑事判決             96年度交易字第366號
公  訴  人  臺灣板橋地方法院檢察署檢察官
被      告  甲○○
上列被告因過失傷害案件，經檢察官提起公訴（96年度偵字第44
06號），本院依簡式審判程序審理後，判決如下：
    主  文
甲○○因過失傷害人致重傷，處有期徒刑肆月，如易科罰金，以
銀元佰元即新臺幣玖佰元折算壹日，減為有期徒刑貳月，如易
科罰金，以銀元佰元即新臺幣玖佰元折算壹日。
    事  實
一、甲○○於民國95年3 月16日凌晨0 時許，駕駛車牌號碼7C-0
    738 號自用小客車（下稱本案汽車）沿臺北縣中和市○○路
    往土城市方向行駛，本應注意在禁止臨時停車處所，不得停
    車，而當時復無不能注意之情事，竟疏未注意，貿然將本案
    汽車違規停放在臺北縣中和市○○路350 號前路邊劃有紅實
    線之禁止臨時停車處熄火下車。嗣於同日凌晨0 時30分許，
    乙○○騎乘車牌號碼J7S-732 號重型機車（起訴書誤載為J7
    S-432 號，下稱本案機車）行經上址，因未注意車前狀況，
    且欲超速由外側車道超越同向前方中間車道由劉昌毅駕駛之
    車牌號碼855-GH號營業大貨車，迨發覺本案汽車違規停放佔
    用部分外側車道時已閃避不及，本案機車右側把手遂擦撞本
    案汽車左後車燈處，本案機車即向左倒地，致使前開營業大
    貨車煞車不及旋輾過乙○○右腳（劉昌毅涉嫌業務過失傷害
    部份，業經臺灣板橋地方法院檢察署檢察官以96年度偵緝字
    第2270號為不起訴處分，並經臺灣高等法院檢察署以96年度
    上聲議字第5467號駁回再議確定），造成乙○○右大腿大範
    圍撕裂傷併皮膚壞死、右股骨髁上粉碎性開放性骨折等傷害
    ，經治療後乙○○右膝關節活動功能仍幾乎完全喪失而受有
    毀敗右下肢機能之重傷害。甲○○知悉肇事後，於尚未被有
    偵查犯罪職權之機關或公務員發覺前，即撥打電話報警，並
    於臺北縣政府警察局中和分局交通分隊警員到場處理時，向
    警員承認為肇事人並接受裁判。
二、案經甲○○自首及乙○○訴由臺灣板橋地方法院檢察署檢察
    官偵查後提起公訴。
    理  由
一、本案被告甲○○所犯係死刑、無期徒刑、最輕本刑為3 年以
    上有期徒刑以外之罪，其於準備程序中就被訴事實為有罪之
    陳述，經本院告知簡式審判程序之旨，並聽取公訴人、被告
    之意見後，經合議庭裁定進行簡式審判程序審理，合先敘明
    。
二、上揭犯罪事實，業據被告甲○○於警詢、檢察官訊問及本院
    審理時均坦承不諱，核與證人即告訴人乙○○於警詢及檢察
    官訊問時；證人丙○○於警詢、檢察官及本院訊問時；證人
    劉昌毅於警詢時所為之證述均相符，並有道路交通事故現場
    圖、道路交通事故調查報告表(一)、(二)、財團法人亞東紀念醫
    院95年3 月23日診斷證明書及97年3 月13日亞歷字第097641
    0158號函文各1 份、現場照片31張、臺灣高等法院檢察署96
    年度上聲議字第5467號處分書附卷可稽，皆足以佐證被告自
    白與事實相符，堪以採信。再按紅實線係設於路側，用以禁
    止臨時停車，且禁止臨時停車處所不得停車，道路交通標誌
    標線號誌設置規則第149 條第1 項第1 款第5 目、道路交通
    安全規則第112 條第1 項第1 款分別定有明文，查被告於檢
    察官訊問時，亦自承知悉紅線不能停車之情，而本案事發當
    時復無不能注意之情事，被告竟違規將本案汽車停放在路邊
    劃有紅實線之禁止臨時停車處，且因本案汽車車身佔用部分
    外側車道，致使告訴人騎車經過該址時，未能有充足車道空
    間行駛通過以致肇事，是被告就本案車禍發生顯有過失甚明
    ，不能因告訴人本身騎車存有未注意車前狀況、超速行駛之
    過失，即得解免罪責；另告訴人確係因本案事故方受有上開
    傷勢，故被告過失行為與告訴人受傷結果間，亦具有相當因
    果關係無疑。綜上，本案事證明確，被告犯行洵堪認定。
三、按行為後法律有變更者，適用行為時之法律。但行為後之法
    律有利於行為人者，適用最有利於行為人之法律，刑法第2
    條第1 項定有明文。又比較時應就罪刑有關之共犯、未遂犯
    、想像競合犯、牽連犯、連續犯、結合犯，以及累犯加重、
    自首減輕暨其他法定加減（如身分加減）與加減例等一切規
    定，綜其全部罪刑之結果而為比較（最高法院95年第8 次刑
    事庭會議決議參照）。查被告甲○○為上開過失犯行後，刑
    法部分條文規定於95年7 月1 日修正施行，茲就比較情形分
    述如下：
（一）按刑法第284 條第1 項後段法定刑內有關得處罰金刑之部
      分，依修正後刑法施行法第1 條之1 及刑法第33條第5 款
      等規定，得處之罰金刑最高為新臺幣15,000元、最低為新
      臺幣1,000 元。然依被告行為時即修正前之刑法及罰金罰
      鍰提高標準條例之規定，該罪之罰金刑經提高倍數後，最
      高額雖與修正後之規定相同，惟最低額部分顯較修正後為
      輕。因此，比較上述修正前後之刑罰法律，修正後之相關
      規定既未較有利於被告，自應適用被告行為時之罰金刑刑
      度相關規定。
（二）修正前刑法第10條第4 項第4 款規定：「稱重傷者，謂左
      列傷害：四、毀敗一肢以上之機能。」修正後刑法同款則
      將「毀敗」修正為「毀敗或嚴重減損」，亦即已擴張重傷
      害規定之範圍，經比較新舊法，新法規定尚非較有利於被
      告，而應適用被告行為時即修正前刑法第10條第4 項第4
      款有關重傷定義之規定。
（三）被告行為時，刑法第62條前段有關自首減刑原規定為必減
      輕其刑，被告行為後，已修正為得減輕其刑，經比較新舊
      法，新法之規定尚非較有利於被告，應適用行為時之法律
      即修正前刑法第62條前段自首之規定。
（四）被告行為時之刑法第41條第1 項前段規定：「犯最重本刑
      為5 年以下有期徒刑以下之刑之罪，而受6 個月以下有期
      徒刑或拘役之宣告，因身體、教育、職業、家庭之關係或
      其他正當事由，執行顯有困難者，得以（銀元）1 元以上
      3 元以下折算1 日，易科罰金。」而其行為時之易科罰金
      折算標準，廢止前罰金罰鍰提高標準條例第2 條前段（現
      已刪除）規定，就其原定數額提高為100 倍折算1 日，則
      本案被告行為時之易科罰金折算標準，應以銀元300 元折
      算1 日，經折算為新臺幣後，即應以新臺幣900 元折算1
      日；另95年7 月1 日修正施行之刑法第41條第1 項前段規
      定：「犯最重本刑為5年 以下有期徒刑以下之刑之罪，而
      受6 個月以下有期徒刑或拘役之宣告者，得以新臺幣1,00
      0 元、2,000 元或3,000 元折算1 日，易科罰金。」經比
      較修正前後之易科罰金折算標準，刑法修正施行後之規定
      並未較有利於被告，故亦應適用修正前之刑法第41條第1
      項前段、廢止前罰金罰鍰提高標準條例第2 條規定，定其
      如易科罰金之折算標準。
（五）綜上所述，就95年7 月1 日修正施行前後之刑法相關條文
      ，經綜合全部罪刑而為比較之結果，本案應依刑法第2 條
      第1項 前段規定，一體適用修正前即被告行為時之刑法及
      罰金罰鍰提高標準條例規定，應予敘明。
四、核被告甲○○所為，係犯刑法第284 條第1 項後段之過失傷
    害致重傷罪。公訴意旨雖僅請求論以被告違犯刑法第284 條
    第1 項前段之過失傷害罪嫌，惟依前開財團法人亞東紀念醫
    院函文所載，該院認告訴人乙○○經長期追蹤右膝功能，關
    節活動度已無多大機會改善，幾乎完全喪失關節活動之功能
    等情在案，是告訴人因本案所受傷勢自應屬修正前刑法第10
    條第4 項第4 款規定毀敗一肢機能之重傷情形（最高法院62
    年台上字第3454號判例意旨參照），檢察官就此尚有誤會，
    惟此部分既與起訴書所載之被告犯罪事實同一，而經本院於
    審理期日當庭告知被告所涉犯之前開罪名後，自得變更起訴
    法條予以審究，附此敘明。查被告知悉肇事後，於尚未被有
    偵查犯罪職權之機關或公務員發覺前，即撥打電話報警，並
    於臺北縣政府警察局中和分局交通分隊警員到場處理時，向
    警員承認為肇事人並接受裁判，有臺北縣政府警察局中和分
    局交通分隊道路交通事故肇事人自首情形記錄表1 紙在卷可
    憑，合於自首之要件，應依修正前刑法第62條前段規定減輕
    其刑。爰審酌被告前未有刑案前科紀錄，素行尚佳，有臺灣
    高等法院被告前案紀錄表1 份附卷可參，暨其過失情節程度
    、告訴人所受傷勢狀況，及被告於犯後尚知坦認犯行，惟迄
    今因雙方就賠償金額認知差距過大而未能達成和解等一切情
    狀，量處如主文所示之宣告刑，並依修正前刑法第41條第1
    項前段規定，諭知其如易科罰金之折算標準。
五、末查，本案被告甲○○犯罪時間係在96年4 月24日以前，並
    合於中華民國96年罪犯減刑條例規定之減刑要件，故應減其
    刑期二分之一，並同定其如易科罰金之折算標準，以資懲儆
    。
據上論斷，應依刑事訴訟法第273 條之1 第1 項、第299 條第1
項前段、第300 條，刑法第2 條第1 項前段、第284 條第1 項後
段，95年7 月1 日修正施行前刑法第62條前段、第41條第1 項前
段，罰金罰鍰提高標準條例第1 條前段、廢止前罰金罰鍰提高標
準條例第2 條，現行法規所定貨幣單位折算新臺幣條例第2 條，
中華民國96年罪犯減刑條例第2 條第1 項第3 款、第7 條、第9
條，判決如主文。
本案經檢察官顏世翠到庭執行職務。
中    華    民    國    97    年    5     月    5     日
                          交通法庭  法  官  張 兆 光
上列正本證明與原本無異。
如不服本判決，應於判決送達後10內敘明上訴理由，向本院提出
上訴狀 (應附繕本)，上訴於臺灣高等法院。
                                    書記官  曹 秋 冬
中    華    民    國    97    年    5     月    7     日
附錄本案論罪科刑法條：
刑法第284 條第1 項
因過失傷害人者，處6 月以下有期徒刑、拘役或5 百元以下罰金
，致重傷者，處1 年以下有期徒刑、拘役或5 百元以下罰金。


司法院資訊處製作；財團法人民間司法改革基金會備份。
